臺灣高等法院刑事裁定
111年度抗字第79號
抗  告  人  
即  受刑人  邱羿夫




上列抗告人即受刑人因聲請定其應執行刑案件，不服臺灣士林地
方法院中華民國110年12月28日裁定（110年度聲字第1271號），
提起抗告，本院裁定如下：
    主  文
抗告駁回。                                              
    理  由
一、原裁定意旨略以：受刑人因違反毒品危害防制條例等案件，
    經附表所示法院先後各判處如附表所示之刑，均經分別確定
    在案，尚未執行完畢等情，此有本院被告前案紀錄表、附表
    所示判決在卷供參，因附表所示各罪均係於裁判確定前所犯
    ，且尚未全部執行完畢，與數罪併罰之要件核屬相符，是犯
    罪事實最後判決之法院之檢察官聲請定其應執行之刑，於法
    要無不合。經審酌前述定執行刑之內、外部界限，及受刑人
    犯附表編號1、3所示犯行均為施用第二級毒品，犯罪時間相
    隔非久，與附表編號2所示犯行之犯罪型態、侵害法益有別
    等一切情狀，並考量受刑人對於本件聲請表示無意見，此有
    臺灣士林地方法院詢問受刑人定應執行刑意見調查表在卷可
    佐，爰定其應執行刑有期徒刑捌月，並諭知易科罰金之折算
    標準。
二、抗告意旨略以：
　㈠按法律上法院對屬於自由裁量事項，固有自主裁量權，但並
    非概無法律性之拘束，其於法律上仍受外部界限及內部界限
    所限制。外部界限雖無法之具體規定，法院得以具體選擇適
    當之裁判，然內部界限則為法院為自由裁量時考量法律之目
    的、法律秩序之理念所在，法院裁判時二者不得逾越。而在
    數罪併罰有二裁判以上者，依刑法第50條規定，應定其合併
    應執行之案件，法院對其刑之酌定，固屬自由裁定事項，惟
    應受法律之內部界限拘束（參最高法院97年度台抗字第513 
    號裁定）。又法院所規定範圍之外部界限之外，尚應受比例
    原則、公平正義原則之規範，並謹守法律秩序之理念、社會
    情感等範例所規範，而現階段之刑事政策，非只在實現以應
    報主義之觀念，尤重在教化功能（本院98年度抗字第634號
    裁定同此意旨）。
　㈡民國94年刪除刑法第56條「連續犯」之規定，於95年7月1日
    改以實施一罪一罰之規定。惟對部分習慣犯成癮犯罪等犯罪
    人，是否會因一罪一罰後再數罪併罰，而致刑罰過重，產生
    行輕法重之不合理現象，例殺人犯，人命關天，除惡性重大
    者外，輒獲判15年上下不等之刑期，有與被害人家屬和解者
    ，甚而更輕，然有竊盜犯、毒癮犯其罪刑之損害雖為惡性，
    於公平正義或比例原則，抑或社會情感各項層面而言，顯難
    與殺人犯其罪刑鉅惡、傷害程度同堪比擬，卻往往因一罪一
    罰為法院判處達20年或30年之重刑，其對法律所著重之基本
    比例原則而言實所違悖，不可不謂行輕法重，有鑑於此，各
    級法院對所轄數最併罰應更定執行之裁定，仍有諸多採連續
    犯、概括犯意之客觀認定作為裁量參據，以免失之不公，僅
    舉數則各級法院對數罪併罰呈公允性裁定之案例於下，予以
    參照：⒈新竹地方法院刑事庭98年度聲字第2535號裁定，被
    告犯吸食毒品、竊盜等罪原判42個月（計3年6月），經數罪
    併罰定應執行刑為22月（1年10月）獲寬減達原刑期之二分
    之一；⒉本院刑事庭99年度抗字第229號裁定，被告因連續吸
    食毒品罪，不服新北地方法院刑事庭裁定，其應執行刑76月
    （計6年4月）提出抗告，經裁定認有理由，重新更定應執行
    刑54月（計4年6月）獲寬減刑期1年10月；⒊基隆地方法院刑
    事庭101年度訴字第835號判決，被告涉犯賣毒品4次，其中3
    次判刑7年6月，1次判刑7年8月，共計30年2月，更定後應執
    行刑10年，獲寬減刑期達原判刑之三分之二；⒋本院97年度
    上訴字第5195號判決，被告涉犯多起強盜罪，共判刑132年8
    月，更定後應執行刑8年，其獲寬減刑度之大，更若天壤之
    別。揆諸上述4則案例，定徹法曹諸公於律法廢除連續犯之
    後，實施一罪一罰，對連續觸犯相同罪刑，且於時間緊密行
    為者，雖依法以一罪一罰規定相繩儆懲，然於定應執行刑或
    審核數罪併罰更定應執行刑期，莫不抱以寬憫恕作為較公平
    、比例原則之裁量，期免神聖律法失衡，淪為行輕法重而不
    墜。
　㈢抗告人執筆至此，不由俯思自己連續犯下多起罪刑，經法院
    判處徒刑，因屬咎由自取，無可怨天尤人，然以抗告人所犯
    罪行情狀，獲判如同殺人罪之重刑，實稍嫌過苛，爰請重新
    裁定寬減合併應執行刑，俾利抗告人早啟自新之機會，重新
    做人云云。
三、按數罪併罰之定應執行之刑，係出於刑罰經濟與責罰相當之
    考量，並非予以犯罪行為人或受刑人不當之利益，為一種特
    別的量刑過程。相較於刑法第57條所定科刑時應審酌之事項
    係對一般犯罪行為之裁量，定應執行刑之宣告，乃對犯罪行
    為人本身及所犯各罪之總檢視，除應考量行為人所犯數罪反
    應出之人格特性，並應權衡審酌行為人之責任與整體刑法目
    的及相關刑事政策，在量刑權之法律拘束性原則下，依刑法
    第51條第5 款之規定，採限制加重原則，以宣告各刑中之最
    長期為下限，各刑合併之刑期為上限，但最長不得逾三十年
    ，資為量刑自由裁量權之外部界限，並應受法秩序理念規範
    之比例原則、平等原則、責罰相當原則、重複評價禁止原則
    等自由裁量權之內部抽象價值要求界限之支配，使以輕重得
    宜，罰當其責，俾符合法律授與裁量權之目的，以區別數罪
    併罰與單純數罪之不同，兼顧刑罰衡平原則（最高法院100
    年度台上字第21號判決意旨參照）。是於個案之裁量判斷，
    除非有全然喪失權衡意義或其裁量行使顯然有違比例、平等
    諸原則之裁量權濫用之情形，否則即應尊重法官本於依法獨
    立審判之授權所為之量刑裁奪。
四、經查：
　㈠本件抗告人因犯如原裁定附表各編號所示之罪，先後經臺灣
    士林地方法院判處如附表所示之刑，臺灣士林地方法院為各
    該犯罪事實最後判決之法院，均經分別確定在案，且各罪均
    為附表編號1所示之罪裁判確定前所犯，有各該刑事判決書
    及本院被告前案紀錄表附卷可憑，合於刑法第53條、第51條
    第5款定應執行刑之要件。
　㈡附表所示之3罪各宣告刑中之最長期為有期徒刑4月，各刑合
    併之刑期為有期徒刑10月（有期徒刑3月、4月、3月）；又
    附表編號1至2所示之罪，前經定應執行有期徒刑6月確定，
    是法院再為更定應執行刑時，亦應受已定應執行刑內部界限
    之拘束，即不得重於附表編號3所示宣告刑(3月)與附表編號
    1至2所定之應執行刑（6月）之總和（有期徒刑9月），原審
    就附表各罪定其應執行有期徒刑8月，並未逾越刑法第51條
    第5款所定之外部界限，亦無逾越內部界限。
　㈢原裁定已就抗告人之各罪侵害法益之類型、犯罪時間之相近
    與否、罪質、犯罪型態、手段、各罪違犯之關聯性、相同及
    相近犯行之責任非難重複之程度較高，不同犯行間之責任非
    難重複之程度較低等一切情狀為整體評價，給予適當酌減，
    並未悖於法律秩序之理念，符合法規範之目的，亦無違反公
    平、比例及罪刑相當等法律內部界限之情形，核屬法院裁量
    職權之適法行使，並無違誤。
　㈣抗告人於抗告意旨中所舉之4個其他案件有關數罪併罰所定應
    執行刑等情縱令屬實，亦乃各法院斟酌個案情形之結果，於
    本案並無相互拘束之效力，且其他案件定應執行刑之刑度如
    何，因各行為人素行、犯罪目的、手段、態樣等量刑因素各
    異，基於個案情節差異與審判獨立原則，尚難以其他個案比
    附援引，即遽以指摘原裁定定刑失當，而請求從輕或更有利
    於受刑人之裁定。又抗告人雖陳稱其獲判如殺人罪之重刑，
    惟本案抗告人犯如附表1至3所示之罪，經原審審酌後，定其
    應執行刑為有期徒刑8月，並諭知易科罰金之折算標準，此
    刑度與刑法第271條之殺人最低刑度為10年以上有期徒刑相
    距甚遠，是抗告人所稱自非可採。
　㈤綜上，原裁定並無濫用裁量權等違法或不當之處，抗告人執
    前詞提起抗告，指摘原裁定不當，為無理由，應予駁回。
據上論斷，應依刑事訴訟法第412 條，裁定如主文。
中　　華　　民　　國　　111 　年　　1 　　月　　21　　日
                  刑事第十六庭  審判長法　官 葉騰瑞
                                      法　官 廖紋妤
                                      法　官 王耀興
以上正本證明與原本無異。
如不服本裁定，應於收受送達後五日內向本院提出再抗告狀。
                                      書記官 蘇佳賢
中　　華　　民　　國　　111 　年　　1 　　月　　21　　日
【附表  受刑人邱羿夫定應執行刑案件一覽表】
編         號  1 2 3 罪         名  施用第二級毒品 非法寄藏子彈 施用第二級毒品 宣    告   刑  有期徒刑3月，如易科罰金，以新臺幣（下同）1,000元折算1日 有期徒刑4月，如易科罰金，以1,000元折算1日 有期徒刑3月，如易科罰金，以1,000元折算1日 犯罪日期  109年2月19日 109年11月28日 109年3月18日為警採尿往前回溯96小時內某時 偵查機關 年度案號  臺灣士林地方檢察署（下稱士檢）109年度毒偵字第395號 士檢109年度偵字第20541號 士檢109年度毒偵字第820號  最  後事實審 法  院 臺灣士林地方法院 臺灣士林地方法院 臺灣士林地方法院  案  號 109年度簡上字第137 號 110年度審簡字第415號 110年度審簡字第150 號  判  決日  期 109年12月15日 110年5月31日 110年7月5日  確  定判  決 法  院 臺灣士林地方法院 臺灣士林地方法院 臺灣士林地方法院  案  號 109年度簡上字第137 號 110年度審簡字第415號 110年度審簡字第150 號  判決確定日期 109年12月15日 110年8月2日 110年8月9日 備         註  士檢110年度執字第1967號 士檢110年度執字第3537號 士檢110年度執字第3719號   編號1、2所示之罪業經臺灣士林地方法院110年度聲字第1017號裁定定應執行有期徒刑6月，如易科罰金，以1,000元折算1日（士檢110年度執更字第988號）